【裁判字號】    90,易,106
【裁判日期】    900216
【裁判案由】    誣告
【裁判全文】
臺灣桃園地方法院刑事判決                          九十年度易字第一０六號
    公  訴  人  臺灣桃園地方法院檢察署檢察官
    被      告  乙○○
右列被告因誣告案件，經檢察官提起公訴（八十九年度偵字第一八二七五號），本院
判決如左：
        主  文
乙○○未指定犯人，而向該管公務員誣告犯罪，處拘役伍拾日，如易科罰金以參佰元
折算壹日。緩刑貳年。
        事  實
一、乙○○明知車牌號碼九Ｇ─四五三０號自用小客車，係不詳姓名年籍之人借用其
    名義而向監理機關登記為其所有，竟因於民國（下同）八十九年十一月間陸續接
    獲該不詳姓名年籍之人違規駕駛罰單，無從聯絡該不詳姓名者繳納罰鍰，而於八
    十九年十一月十日十五時四十七分許，前往桃園縣警察局楊梅分局草湳派出所，
    明知該車尚由該不詳姓名者使用中，竟未指定犯人而向該派出所警員謊報該車於
    八十九年十一月十三時三十分，在同縣楊梅鎮金龍里北功九之五號前失竊，而使
    該派出所填具桃園縣警察局受理各類案件紀錄表，請求依法偵辦竊盜罪嫌，誣告
    不特定之人犯竊盜罪。嗣於同年十一月十四日七時四十三分許，該派出所承辦警
    循線察覺乙○○涉有誣告罪嫌，再次訊問乙○○後，得知上情而查獲。
二、案經桃園縣警察局楊梅分局報請台灣桃園地方法院檢察署檢察官偵查起訴。
        理  由
一、訊據被告乙○○固不否認有向該管警察機關申告前揭汽車失竊之事實，惟矢口否
    認有何誣告之犯行，辯稱：因其並未同意該不詳姓名者使用其名義登記為前揭車
    輛所有人，又陸續接獲該不詳姓名者之違規駕駛罰單，不知如何處理，遂詢問華
    霖汽車修護廠老板甲○○，經甲○○告知可向警察局報失竊，再向監理機關註銷
    ，伊遂向警察局申報失竊云云。惟查：證人甲○○於警局訊問時陳稱係被告告知
    其已申報失竊，伊遂順口告訴被告既已報失竊，即可至監理單位註銷，伊否認曾
    教唆被告向警員謊報失竊等語，且被告既接獲該不詳姓名年籍者之違規駕駛罰單
    ，即應知該車應在該不詳姓名年籍者使用中，如懷疑該車有何失竊情事，亦應先
    予查明，如未能查明亦應向警員據實以告，請求追究該不詳姓名年籍者之偽造文
    書犯嫌，而非向警員謊報失竊而誣告他人涉犯竊盜罪嫌，被告不如此為之，反而
    向警員謊報前揭車輛遭竊，其確有誣告他人犯罪之主觀犯意，被告所辯不足採信
    。此外復有八十九年十一月十日被告於警局之訊問筆錄影本一份、車輛協尋證明
    單一份、車籍作業系統查詢可資料一份、舉發違反交通管理事件通知單影本一份
    及汽車行車執照影本一份等附卷可資佐證，被告犯行堪以認定，應依法論科。
二、核被告乙○○所為，係犯刑法第一百七十一條第一項之誣告罪。爰審酌被告犯罪
    之動機、目的、手段、品行、智識程度、所生危害及犯罪後之態度等一切情狀，
    量處如主文所示之刑，並諭知易科罰金之折算標準。被告行為後，刑法第四十一
    條於九十年一月十日經修正公布，於同年月十二日生效，易科罰金之適用範圍擴
    大為最重本刑五年以下有期徒刑之罪，並明定併合處罰之數罪，如各罪均得易科
    罰金者，其應執行之刑逾六月時，亦得適用之，比較新舊法之結果，以裁判時即
    修正後之刑法第四十一條對被告較為有利，依法適用裁判時之法律。又被告前未
    曾受有期徒刑以上刑之宣告，此有台灣高等法院被告全國前案紀錄表一份附卷可
    稽，其因一時失慮，偶罹刑典，所犯情節尚屬輕微，經此刑之宣告後，應知警惕
    而無再犯之虞，本院因認暫不執行其刑為當，予以宣告緩刑二年。
據上論斷，應依刑事訴訟法第二百九十九條第一項前段，刑法第一百七十一條第一項
、第二條第一項前段、同法修正後第四十一條第一項、第七十四條第一款，罰金罰鍰
提高標準條例第一條前段、第二條，判決如主文。
本案經檢察官鄭重文到庭執行職務。
中        華        民          國    九十  年    二    月    十六    日
                                臺灣桃園地方法院刑事第二庭
                                    法  官  張  淑  芬
右正本證明與原本無異。
如不服本判決，應於判決送達後十日內向本院提出上訴狀( 應附繕本 )，上訴於
臺灣高等法院。
                                    書記官   黃文琪
中        華        民        國   九十   年   二   月    十九    日
附錄本案論罪科刑法條全文
刑法第一百七十一條第一項
未指定犯人，而向該管公務員誣告犯罪者，處一年以下有期徒刑、拘役或三百元以下
罰金。


司法院資訊處製作；財團法人民間司法改革基金會備份。
